【裁判字號】    94,訴,1131
【裁判日期】    981120
【裁判案由】    侵權行為損害賠償
【裁判全文】
臺灣臺南地方法院民事判決              94年度訴字第1131號
原      告  丙○○
訴訟代理人  戊○○
被      告  甲○○
                        之1號.
            台新國際商業銀行股份有限公司
上  一  人
法定代理人  己○○
訴訟代理人  庚○○
            乙○○
            潘宏威
上列當事人間請求侵權行為損害賠償事件，於民國98年11月4 日
言詞辯論終結，本院判決如下：
    主      文
原告之訴及其假執行之聲請均駁回。
訴訟費用新台幣壹萬貳仟陸佰捌拾貳仟元由原告負擔。
    事實及理由
一、被告甲○○經合法通知，未於言詞辯論期日到場，核無民事
    訴訟法第386 條所列各款情形，爰依原告之聲請，由其一造
    辯論而為判決。
二、按當事人喪失訴訟能力或法定代理人死亡或其代理權消滅者
    ，訴訟程序在有法定代理人或取得訴訟能力之本人承受其訴
    訟以前當然停止。第170 條所定之承受訴訟人，於得為承受
    時，應即為承受之聲明。他造當事人，亦得聲明承受訴訟。
    民事訴訟法第170 條、第175 條分別定有明文。查本件原告
    起訴後，被告台新國際商業銀行股份有限公司（下稱台新銀
    行）之法定代理人自民國98年4 月3 日起，已由丁○○變更
    為己○○，有被告提出之經濟部函、股份有限公司變更登記
    表各1 件在卷足憑，且為原告所不爭執，是己○○於98年10
    月7 日具狀聲明由其承受被告之本件訴訟，經原告於同日收
    受該書狀，自屬合法，應予准許。
三、原告主張被告甲○○擔任被告台新銀行台南分行放款業務員
    ，負責為被告台新銀行重型貨車貸款之招攬、徵信及對保等
    業務。惟被告甲○○於93年5 月10日與第三人李茂誠串通冒
    用原告之名義，偽造署名、印文及本票，向被告台新銀行辦
    理重車貸款新台幣（下同）360 萬元（下稱系爭重車貸款）
    ，得款匯入訴外人東和汽車貨運有限公司（下稱東和公司）
    之帳戶。嗣被告台新銀行於94年1 月12日以高雄地方法院郵
    局存證信函第198 號通知原告系爭重車貸款及未付本息之情
    事，因原告未在被告台新銀行開戶，亦無任何資金往來，故
    於收函後即與被告台新銀行聯絡，且親至被告台新銀行設於
    台北市之法務中心，向被告台新銀行承辦人陳副理說明，並
    當場簽名核對筆跡，陳副理於核對筆跡後，亦認原告與系爭
    重車貸款案無關，應是被告甲○○與第三人所為。然被告台
    新銀行竟仍持系爭偽造本票向本院聲請本票裁定，經原告於
    94年2 月間接獲本院94年度票字第439 號民事裁定後，原告
    為維護自身權益，除依法提起抗告外，並同時提起確認系爭
    本票債權不存在之訴訟，於94年3 月31日經本院94年度南簡
    字第341 號民事判決確認系爭本票之債權不存在，並於同年
    5 月2 日確定。被告台新銀行明知原告係被害人，竟仍於94
    年4 月18日行文財團法人金融聯合徵信中心（下稱聯徵中心
    ）請求註記原告有逾期呆帳，造成原告之信用上重大傷害，
    該信用不良註記，更導致同年5 月間原告之父詹堂海（從事
    茶葉及甜柿農業種植）無法以原告與弟弟詹耀勝所有坐落臺
    中縣豐原市○○段797 地號土地向台中縣和平鄉農會（下稱
    和平鄉農會）增加150 萬元貸款，而錯失購買山坡地擴大生
    產規模之良機，遲至98年4 月間，以增加擔保品方式，才轉
    增貸至三信商業股份有限公司，期間一來一回可計算之損失
    ，至少在50萬元以上。又由於被告甲○○之違法冒貸案總計
    20餘件，被告台新銀行遂將全案向法務部調查局檢舉，再由
    該局移送內政部警政署刑事警察局先行調查，原告遂於94年
    2 月間接獲「常業詐欺案件」通知書，而須於同年月17日上
    午10時到達刑事警察局中部打擊犯罪中心偵六隊四組接受偵
    訊，爾後直至98年初，原告數次請假親自到達處理該違法冒
    貸案件之臺灣高雄地方法院檢察署（下稱高雄地檢署）、臺
    灣高雄地方法院（下稱高雄地院）、臺灣高等法院高雄分院
    （下稱高雄高分院）接受調查、偵訊及出庭，致原告諸多不
    便、痛苦萬分，甚且引來親友鄰居關切、質疑，造成原告之
    名譽、信用受損，受有非財產上之損害。而該違法冒貸案件
    涉及偽造有價證券等罪，業經高雄高分院97年度上訴字第12
    02號刑事判決判處被告甲○○有期徒刑6 年在案。又被告台
    新銀行之業務流程嚴重疏失，將重車貸款之招攬、徵信、對
    保業務全由被告甲○○負責，使被告甲○○得以利用執行職
    務之便，進行違法冒貸，被告台新銀行毫無監督機制，未盡
    相當注意責任，與原告無端之損失，顯有相當因果關係，被
    告台新銀行自應負僱用人連帶損害賠償責任。原告因被告甲○○違法冒貸及被告台新銀行未盡相當之注意，造成原告多
    重民、刑事案件之奔波，並受有支出法律服務費11萬元、訴
    訟裁判費150 元、因本案數次請假遭任職公司扣薪13,500元
    、支出製作相關文件之打字費、影印費、掛號費2,375 元、
    至台新銀行核對資料、出庭應訊等差旅費、誤餐費共7,350
    元、請求被告台新銀行給付系爭本票債權不存在事件訴訟費
    用、註銷聯徵中心紀錄之連絡費共625 元，其他雜費1 萬元
    之財產上損害，及1 百萬元之非財產上損害，依僱用人及侵
    權行為責任，被告應連帶賠償原告1,144,000 元等語。並聲
    明：（一）被告應連帶賠償原告1,144,000 元及自起訴狀繕
    本送達之日起至清償日止，按年息百分之5 計算之利息。（
    二）原告願供擔保准予宣告假執行。
四、被告甲○○未於言詞辯論期日到場，亦未提出書狀作任何聲
    明或陳述。
五、被告台新銀行則抗辯本件係被告甲○○等人之犯罪集團所為
    ，其詐騙情節嚴重，不法所得亦多，除害及原告外，被告台
    新銀行亦為受害人，依高雄高分院97年度上訴字第1202號刑
    事判決第3 頁認定之事實，被告台新銀行因此弊案共計損失
    數千萬元，其中包括以原告名義之系爭重車貸款360 萬元，
    被告台新銀行對於被告甲○○舞弊之部分，雖已盡稽查之責
    任，仍無法阻止弊案發生，被告台新銀行縱有過失，亦看不
    出原告有何實際上之財產及非財產上之損害發生，須由被告
    台新銀行賠償填補。又原告請求之法律服務費11萬元，惟原
    告之訴訟代理人並無律師資格，且其法律服務費中就查詢東
    和公司資料及營業現況竟需2 萬元費用，顯不合常理，無訴
    訟上請求之基礎；另原告請求之訴訟裁判費150 元係為抗告
    費及匯票費，然其抗告業經駁回，即非被告應負擔範圍。原
    告主張因系爭重車冒貸案數次請假遭任職公司扣薪13,500元
    部分，原告應向被告甲○○求償，且此部分原告未提出單證
    佐證；另原告製作相關文件之打字費、影印費、掛號費2,37
    5 元及其他雜費1 萬元部分，並非損害賠償之請求範圍；至
    被告台新銀行核對資料、出庭應訊等差旅費、誤餐費7,350
    元部分，亦非損害賠償範圍，原告之請求明顯無理。再者被
    告台新銀行並非原告之僱主，何以須負擔誤餐費。原告僅係
    收到政府機關請求協助調查之公文，何以會精神痛苦萬分，
    又其述及因聯徵中心之註記導致信用不良無法向和平鄉農會
    借款而謂造成損害，故請求精神賠償，更顯無理，蓋若能借
    貸成功，原告亦須依約還款，並無何利益可得，且農會未必
    因原告之申請即予借款，況借貸成功可以獲得多大之期待利
    益，已超過損害賠償之因果關係，更無請求損害賠償之理由
    ，故原告請求1 百萬元之非財產上損害賠償，並無理由。而
    原告個人金融信用狀況，業經被告台新銀行發函聯徵中心恢
    復其信用，是原告請求之財產上及非財產上損害賠償均無理
    由，不論被告台新銀行有無過失，皆無須負本件損害賠償責
    任等語資為抗辯。並聲明：（一）駁回原告之訴。（二）如
    受不利之判決，被告台新銀行願供擔保請准宣告免為假執行
    。
六、兩造不爭執之事實：
    被告甲○○原係被告台新銀行之業務員，負責為被告台新銀
    行重車貸款之招攬、徵信及對保等業務，為從事業務之人；
    訴外人李茂誠（原名李日增）係方順汽車貨運有限公司（下
    稱方順公司）、東和公司及弘裕通運有限公司之實際負責人
    ，平日從事曳引車買賣，並協助買方辦理貸款，亦係從事業
    務之人。被告甲○○、李茂誠於93年3 月間，因重車貸款業
    務而結識，2 人竟共同意圖為自己不法之所有，並基於詐欺
    取財、行使偽造公、私文書之概括犯意聯絡，利用黃耀照、
    吳金城向李茂誠購買車號789-HC、80-GU 曳引車及半拖車，
    已於93年5 月5 日向新鑫公司申辦重車貸款（有設定動產抵
    押、貸得403 萬2000元）並靠行方順公司之機會，由李茂誠
    於93年5 月10日冒用原告之名義為借款人，在附表一所示之
    靠行切結書、授權書、企業戶授信往來約定書、台新銀行重
    車貸款申請書之貸款資料上偽造原告之署名印文，及在附表
    二所列本票上偽造原告名義為共同發票人，又在重型車輛動
    產抵押契約書上偽造原告之署名及印文，再由被告甲○○持
    上開虛偽之貸款資料及其業務上不實登載之對保書交付被告
    台新銀行，佯稱將依約設動產抵押權予被告台新銀行，致被
    告台新銀行陷於錯誤，而撥款360 萬元至李茂誠所指定之帳
    戶，被告甲○○、李茂誠為防免被告台新銀行之稽查，復偽
    造公路總局嘉義區監理所雲林監理站動產擔保交易登記專用
    章之公印文，於93年5 月14日在上開重型車輛動產抵押契約
    書、動產擔保交易抵押設定登記申請書上偽蓋上開專用章，
    交付被告台新銀行而偽造公文書並行使，足以生損害於被告
    台新銀行、原告及監理機關對動產擔保設定之正確性。
七、原告又主張其因被告甲○○違法冒貸及被告台新銀行未盡相
    當之注意，造成原告多重民、刑事案件之奔波，並受有支出
    法律服務費11萬元、訴訟裁判費150 元、因本案數次請假遭
    任職公司扣薪13,500元、支出製作相關文件之打字費、影印
    費、掛號費2,375 元、至台新銀行核對資料、出庭應訊等差
    旅費、誤餐費共7,350 元、請求被告台新銀行給付系爭本票
    債權不存在事件訴訟費用、註銷聯徵中心紀錄之連絡費共62
    5 元，其他雜費1 萬元之財產上損害，及1 百萬元之非財產
    上損害，依僱用人及侵權行為責任，被告應連帶賠償原告1,
    144,000 元云云，則為被告台新銀行所否認，並以前開情詞
    ，辯稱被告台新銀行亦為系爭重車貸款之受害人，且原告之
    請求與本件侵權行為均無相當因果關係等語。經查：
（一）按因故意或過失，不法侵害他人之權利者，負損害賠償責
      任。故意以背於善良風俗之方法加損害於他人者，亦同。
      受僱人因執行職務，不法侵害他人之權利者，由僱用人與
      行為人連帶負損害賠償責任。負損害賠償責任者，除法律
      另有規定或契約另有訂定外，應回復他方損害發生前之原
      狀。不能回復原狀或回復原狀顯有重大困難者，應以金錢
      賠償其損害。民法第184 條第1 項、第188 條第1 項前段
      、第213 條第1 項、第215 條分別定有明文。又損害賠償
      之債，以有損害之發生及有責任原因之事實，並二者之間
      ，有相當因果關係為成立要件。故原告所主張損害賠償之
      債，如不合於此項成立要件者，即難謂有損害賠償請求權
      存在。亦有最高法院48年台上字第481 號判例意旨可資參
      照。故侵權行為所發生之損害賠償請求權，以加害人有故
      意或過失不法侵害他人權利，致被害人受有損害，且加害
      行為與損害須有因果關係為其成立要件，若其行為並無故
      意或過失，或損害之發生與有責任原因之事實二者間並無
      相當因果關係，即難謂有損害賠償請求權存在。所謂相當
      因果關係，係以行為人之行為所造成的客觀存在事實，為
      觀察的基礎，並就此客觀存在事實，依吾人智識經驗判斷
      ，通常均有發生同樣損害結果之可能者，該行為人之行為
      與損害之間，即有因果關係。再按民法第188 條第1 項所
      謂受僱人因執行職務不法侵害他人之權利，不僅指受僱人
      因執行其所受命令，或委託之職務自體，或執行該職務所
      必要之行為，而不法侵害他人之權利者而言，即受僱人之
      行為，在客觀上足認為與其執行職務有關，而不法侵害他
      人之權利者，就令其為自己利益所為亦應包括在內。亦有
      最高法院42年度台上字第1224號判例可資參照。可知即使
      係職務上予以機會之行為，及與執行職務之時間或處所有
      密切關係之行為，在客觀上足認為與受僱人執行職務有關
      ，而不法侵害他人之權利者，即使受僱人係為自己利益所
      為，雖亦應包括在受僱人之職務行為之範圍內。但若於客
      觀上並不具備受僱人執行職務之外觀，或係受僱人個人之
      犯罪行為而與執行職務無關，自無命僱用人負賠償責任之
      理。即最高法院98年度台上字第992 號民事判決亦同此見
      解。
（二）經查被告甲○○既與他人故意犯罪，而冒用原告之名義辦
      理系爭重車貸款，則被告甲○○對於原告因遭冒名貸款所
      受與系爭重車貸款之犯罪侵權行為具有相當因果關係之損
      害，自應依民法第184 條第1 項負損害賠償責任。又查被
      告台新銀行於94年1 月12日以高雄地方法院郵局第198 號
      存證信函通知原告系爭重車貸款及未付本息之情事，嗣被
      告台新銀行持被告甲○○偽造之系爭本票於94年1 月間聲
      請本院94年度票字第439 號民事裁定，原告收受該裁定後
      ，即提起抗告，並繳納抗告裁判費150 元，並同時提起確
      認系爭本票之債權不存在訴訟，於94年3 月31日經本院94
      年度南簡字第341 號民事判決確認系爭本票之債權不存在
      ，該民事判決並於同年5 月2 日確定。被告台新銀行另於
      94年4 月18日行文向聯徵中心請求註記原告有逾期呆帳，
      嗣被告台新銀行於95年4 月28日發函聯徵中心，以原告經
      該行確認於93年5 月遭不明第三人偽冒向該行申請信用貸
      款（帳號：00000000000000），請聯徵中心註銷原告之整
      筆授信資料等情，有原告提出之存證信函、本票、本院94
      年度票字第439 號民事裁定、94年度南簡字第341 號民事
      判決民事判決確定證明書、聯徵中心當事人綜合信用報告
      、台新銀行95年4 月28日（九五）台新個授函字第950699
      號函影本各1 件、郵政國內匯款執據2 件為證，且為被告
      所不爭執，固堪信原告此部分之主張為真實。
（三）惟被告甲○○以原告名義向被告台新銀行冒貸系爭重車貸
      款，已有提出原告自承真正之身分證影本，且被告甲○○
      之系爭重車貸款之犯罪行為，係於95年9 月20日始經高雄
      地檢署以94年度偵字第5088號、94年度偵字第11352 號、
      95年度偵字第12589 號起訴書提起公訴之情，亦有被告台
      新銀行提出之原告身分證正、反面影本1 件為證，且經原
      告訴訟代理人自承被告台新銀行留存的原告身分證影本確
      屬原告本人等語屬實（見本院94年10月21日、94年12月30
      日言詞辯論筆錄），並有本院依職權調得之高雄地檢署前
      開起訴書1 件在卷可稽，可知被告台新銀行對於系爭重車
      貸款係原告所借貸乙節，已有原告之真正身分證影本可據
      為一定程度之可信度擔保，並非全然沒有依據，且在高雄
      地檢署於95年9 月20日對被告甲○○及其他共犯提起公訴
      之前，被告台新銀行顯然無法確知系爭重車貸款究係原告
      自行貸款或遭被告甲○○冒貸，則被告台新銀行在95年9
      月20日前對原告進行催討債務事宜、聲請系爭本票裁定、
      通知聯徵中心註記原告有系爭重車貸款之逾期呆帳，自均
      屬正常行使權利之行為，難認係因被告甲○○之系爭重車
      貸款之犯罪侵權行為所致原告所生之損害，亦難認被告台
      新銀行有何故意或過失，有致原告受損害之侵權行為。雖
      系爭本票之債權不存在訴訟，已於94年3 月31日經本院94
      年度南簡字第341 號民事判決認定系爭本票之債權不存在
      ，並於同年5 月2 日確定，但被告台新銀行在95年9 月20
      日前既無法確知系爭本票是否確係原告簽發，則此民事訴
      訟之結果，自無法作為被告台新銀行故意違法不當對原告
      行使權利之證明。是原告以其獲得系爭本票之債權不存在
      訴訟之勝訴判決，主張被告台新銀行對其寄發存證信函、
      聲請系爭本票裁定及請求聯徵中心註記原告有逾期呆帳，
      造成原告之名譽、信用受損云云，要屬無據，並不可採。
（四）再查系爭重車貸款經高雄地檢署對被告甲○○及其他共犯
      提起公訴，認定係被告甲○○與其他共犯偽造原告名義冒
      貸後，被告台新銀行已不再對原告主張系爭重車貸款債權
      乙節，既為原告所不爭執，可知原告與被告台新銀行因無
      借貸之意思表示合致，不成立貸款契約，則原告並不負擔
      系爭重車貸款債務，本身自不受有任何財產上之損害，反
      而是被告台新銀行因誤認系爭重車貸款契約成立，乃將被
      告甲○○冒貸之款項匯入東和公司帳戶內，致受有支出系
      爭360 萬元遭冒貸款之財產上損害，才是因被告甲○○之
      本件侵權行為而直接受損害之人，被告台新銀行辯稱伊為
      被告甲○○之侵權行為之被害人乙節，要屬可採。又查原
      告主張其因系爭重車貸款造成多重民、刑事案件之奔波，
      而受有支出法律服務費11萬元、訴訟裁判費150 元、因本
      案數次請假遭任職公司扣薪13,500元、支出製作相關文件
      之打字費、影印費、掛號費2,375 元、至台新銀行核對資
      料、出庭應訊等差旅費、誤餐費共7,350 元、請求被告台
      新銀行給付系爭本票債權不存在事件訴訟費用、註銷聯徵
      中心紀錄之連絡費共625 元，其他雜費1 萬元之財產上損
      害，及1 百萬元之非財產上損害云云。然我國民、刑事訴
      訟並不以委任律師或他人代理為必要，原告認系爭重車貸
      款係他人所冒貸，只要原告在相關民、刑事訴訟親自出庭
      應訊即可，並無委任他人代理之必要。況未取得律師資格
      ，意圖營利而辦理訴訟事件者，除依法令執行業務外，處
      1 年以下有期徒刑，得併科3 萬元以上15萬元以下罰金。
      律師法第48條第1 項定有明文。是非律師除依法令執行業
      務，例如公司聘請之專職法務人員外，不得意圖營利而辦
      理訴訟事件。經查原告所稱法律服務費乃聘請本件訴訟代
      理人所支出的費用，然原告之訴訟代理人並無律師資格，
      亦非原告或其父親公司聘請之專職法務人員，只是按件計
      酬乙節，業原告之訴訟代理人自承在卷（見本院98年10月
      7 日、98年11月4 日言詞辯論筆錄），足見原告聘請非律
      師為訴訟代理人，本為法所不許，則其因聘請非律師而支
      出之相關法律服務費用，自難認為係必要之支出。雖原告
      所舉稽徵機關核算93年度執行業務者收入標準，其中第25
      條定有未具律師資格，辦理訴訟代理人業務者，適用律師
      收入標準計算乙節，有稽徵機關核算93年度執行業務者收
      入標準1 件存卷可查，惟此僅係未具律師資格者，卻執行
      訴訟代理人業務應如何核算其業務收入之課稅標準，屬於
      稽徵機關核定稅收之用，難認非律師之人因此即可毫無限
      制的合法執行訴訟事件之代理，是原告以上開收入標準，
      主張其有支出前開法律服務費之必要云云，要無可採。再
      者原告所舉上開各項財產上之損害，經核其中法律服務費
      、訴訟裁判費、打字費、影印費、掛號費均係原告為進行
      系爭重車貸款相關民、刑事案件所支出，乃屬原告為保衛
      自身權益及防禦其訴訟權利所支出之費用，均難認與被告
      甲○○就系爭重車貸款冒貸之侵權行為間有相當因果關係
      ，自不得請求被告甲○○賠償。至原告請求之其他請假遭
      扣薪、差旅費、誤餐費、連絡費、其他雜費支出等部分，
      依原告提出之國光客運購票證明、統一發票等件尚屬不能
      證明，縱認原告確有此部分之扣薪及費用支出，亦難認與
      被告甲○○就系爭重車貸款冒貸之侵權行為間有相當因果
      關係，自亦不得請求被告甲○○賠償。是原告請求被告甲○○賠償前開各項之財產上損害共144,000 元，均屬無稽
      。
（五）原告另主張其因系爭重車貸款冒貸之侵權行為，致原告之
      父詹堂海無法以原告及其弟弟所有之土地向和平鄉農會增
      貸，至少受有50萬元以上之損失，且原告因需至高雄地檢
      署、高雄地院、高雄高分院接受調查、偵訊及出庭，致原
      告痛苦萬分，引來親友鄰居、關切、質疑，造成原告之名
      譽、信用受損，原告亦受有100 萬元之非財產上之損害云
      云。惟查原告接受前開機關之調查、偵訊及出庭，乃各該
      機關基於辦案需要所為，難認係因被告甲○○之系爭重車
      貸款冒貸行為直接造成之損害，且系爭重車貸款冒貸案件
      對原告最不利之結果，僅可能造成原告因此需對被告台新
      銀行負擔貸款債務，自同難認係對原告之名譽或信用之侵
      權行為，則原告之父詹堂海不論是否確實因無法增貸而受
      有50萬元以上之損害，亦難認原告因被告甲○○之系爭重
      車貸款之冒貸侵權行為而受有任何之精神上之損害，是原
      告請求被告甲○○賠償100 萬元之精神損害，亦屬無據。
（六）再查被告甲○○雖係被告台新銀行之業務員，負責為被告
      台新銀行重車貸款之招攬、徵信及對保等業務，惟被告甲○○以原告名義從事系爭重車貸款之冒貸行為，乃屬被告
      甲○○之犯罪行為，被告甲○○及其他共犯為免被告台新
      銀行發現，並在附表一所示之靠行切結書、授權書、企業
      戶授信往來約定書、台新銀行重車貸款申請書之貸款資料
      上偽造原告之署名印文，及在附表二所列本票上偽造原告
      名義為共同發票人，又在重型車輛動產抵押契約書上偽造
      原告之署名及印文，再由被告甲○○持上開虛偽之貸款資
      料及其業務上不實登載之對保書交付被告台新銀行，佯稱
      將依約設動產抵押權予被告台新銀行，致被告台新銀行陷
      於錯誤，而撥款360 萬元至李茂誠所指定之帳戶，被告甲○○、李茂誠為防免被告台新銀行之稽查，復偽造公路總
      局嘉義區監理所雲林監理站動產擔保交易登記專用章之公
      印文，於93年5 月14日在上開重型車輛動產抵押契約書、
      動產擔保交易抵押設定登記申請書上偽蓋上開專用章，交
      付被告台新銀行而偽造公文書並行使等情，既如前述，足
      見被告甲○○與其他共犯之系爭重車貸款冒貸行為，於客
      觀上並不具備為被告台新銀行受僱人之執行職務之外觀，
      至多僅可認為被告甲○○利用職務上所知辦理系爭重車貸
      款之流程所進行之犯罪及故意侵權行為，難認與被告甲○○執行受僱於被告台新銀行之職務有關，自無命被告台新
      銀行負僱用人之連帶損害賠償責任之理。況被告甲○○就
      原告之本件請求，亦因無相當因果關係而均無須負賠償責
      任，則原告另主張被告台新銀行應負僱用人之連帶賠償責
      任，而與被告甲○○連帶賠償原告1,144,000 元之財產及
      非財產上之損害，亦屬無據。
八、綜上所述，被告甲○○與其他共犯故意犯罪，而冒用原告之
    名義辦理系爭重車貸款，被告甲○○對於原告因遭冒名貸款
    所受與系爭重車貸款之犯罪侵權行為具有相當因果關係之損
    害，固應依民法第184 條第1 項負損害賠償責任。惟原告請
    求被告甲○○賠償之各該財產及非財產上之損害項目，與被
    告甲○○就系爭重車貸款冒貸之侵權行為間均無相當因果關
    係，自均不得請求被告甲○○賠償。又被告甲○○與其他共
    犯之系爭重車貸款冒貸行為，於客觀上並不具備為被告台新
    銀行受僱人之執行職務之外觀，乃係犯罪及故意侵權行為，
    難認與被告甲○○執行受僱於被告台新銀行之職務有關，亦
    無命被告台新銀行負僱用人之連帶損害賠償責任之理。從而
    原告依僱用人及侵權行為責任，請求被告連帶賠償原告1,14
    4,000 元，及自起訴狀繕本送達翌日起至清償日止，按年息
    百分之5 計算之利息，均無理由，應予駁回。
九、本件原告之訴既經駁回，其假執行之聲請因而失所依附，應
    併予駁回之。
十、末按訴訟費用，由敗訴之當事人負擔。法院為終局判決時，
    應依職權為訴訟費用之裁判。民事訴訟法第78條及第87條第
    1 項分別定有明文。經核本件訴訟費用額即為第一審裁判費
    12,682元，而原告之請求為無理由，自應由原告負擔本件訴
    訟費用，本院爰依上開規定確定原告應負擔之訴訟費用如主
    文第2 項所示。
十一、本件事證已臻明確，兩造其餘攻擊防禦方法及舉證，核與
      判決結果無影響，亦非兩造協議之爭點，爰不一一論述，
      附此敘明。
據上論結，本件原告之訴為無理由，依民事訴訟法第385 條第1
項前段、第78條、第87條第1 項，判決如主文。
中    華    民    國    98    年    11    月    20    日
                  民事第三庭    法  官  林雯娟
以上正本係照原本作成。
如對本判決上訴，須於判決送達後20日內向本院提出上訴狀，並
繳納上訴費用。
中    華    民    國    98    年    11    月    20    日
                                書記官  楊建新
┌───────────────────────────────────┐
│附表一：偽造文書上之署押印文                                          │
├─────┬───────────┬──────────┬──────┤
│編號      │偽造文書名稱          │偽造之署押          │出處        │
│          │                      │                    │            │
├─────┼───────────┼──────────┼──────┤
│    1     │靠行切結書            │丙○○              │94偵5088卷，│
│          │                      │署押2枚             │P74         │
│          │                      │  印文2枚           │            │
│          ├───────────┼──────────┼──────┤
│          │授權書                │丙○○              │94偵5088卷，│
│          │                      │署押1枚             │P75         │
│          │                      │印文2枚             │            │
│          ├───────────┼──────────┼──────┤
│          │企業戶授信往來約定書  │丙○○              │94偵5088卷，│
│          │                      │署押1枚             │P77         │
│          │                      │印文2枚             │            │
│          ├───────────┼──────────┼──────┤
│          │重型車輛動產抵押契約書│丙○○              │94偵5088卷，│
│          │(個人使用)            │署押2枚             │P82         │
│          │                      │印文10枚            │            │
│          │                      ├──────────┤            │
│          │                      │公路總局嘉義區監理所│            │
│          │                      │雲林監理站專用章    │            │
│          │                      │印文1枚             │            │
│          ├───────────┼──────────┼──────┤
│          │台新國際商業銀行重車貸│丙○○              │94偵5088卷，│
│          │款申請書              │印文2枚             │P86         │
└─────┴───────────┴──────────┴──────┘
┌───────────────────────────────────┐
│附表二：偽造之本票                                                    │
├──┬─────────────────┬────────┬─────┤
│    │金額：參佰陸拾萬元                │刑法第205條     │警卷，P172│
│編號│發票日：93年5月12日               │其中關於發票人為│          │
│1   │發票人：丙○○                    │廖耀銘（含署押印│          │
│    │        詹登樹                    │文各1 枚）沒收  │          │
└──┴─────────────────┴────────┴─────┘


司法院資訊處製作；財團法人民間司法改革基金會備份。
